最高法院刑事判決　　　　　　九十四年度台上字第六五四九號
　　上　訴　人　乙○○
　　　　　　　　甲○○
　　　　　　　　　　　　48號.
上列上訴人等因偽造文書案件，不服台灣高等法院台中分院中華
民國九十二年三月二十五日第二審判決（九十二年度上訴字第一
三四號，起訴案號：台灣南投地方法院檢察署八十八年度偵字第
四八九八號），提起上訴，本院判決如下：
    主  文
原判決撤銷，發回台灣高等法院台中分院。
    理  由
本件原判決認定上訴人乙○○、甲○○與張世煌（另案審理通緝
中）為夫妻及兄妹關係，三人先後於民國八十六年七月間、八十
七年九月間分別在台中市○○○街九十四巷十一號一樓、台中市
○○街三七三號一樓，設立「楓泊珠寶店」及「凡尼精品服飾名
店」，由甲○○、乙○○分任該商號之負責人。三人共同意圖為
自己不法所有及行使偽造私文書，業務上登載不實文書之概括犯
意，由張世煌、乙○○於八十七年七月間某日，前往彰化縣北斗
鎮○○路○段三二九之一號向鄒子健佯稱經營「楓泊珠寶店」獲
利頗豐，如入股投資必可賺大錢，且如投資即將設立「凡尼精品
服飾名店」，亦可分得百分之十之豐厚利潤，誘使鄒子健陷於錯
誤而應允投資；其等三人為取信鄒子健，明知並無如原判決附表
（下稱附表）三所示之客戶刷卡消費紀錄，竟自八十七年七月十
三日至八十七年十一月十八日間，於上揭珠寶店、服飾名店內，
由張世煌在該附表所示之信用卡消費簽帳單（一式二聯）之持卡
人簽名欄上，偽簽「吳新俊」等一百十七名客戶之署押，每份二
枚（存根聯與客戶收執聯各一聯），以偽造「吳新俊」等人簽帳
單一百十七張（起訴書誤為一百三十三張），並推由甲○○連續
在其業務上製作如附表一所示之美商美銀賓旭信用卡股份有限公
司（下稱美銀賓旭公司）之結帳單二十三張，及如附表二所示之
中國信託商業銀行股份有限公司（下稱中國信託公司）之請款單
三張（起訴書誤為二張），各填載不實之請款金額，再於上開商
店內，多次同時交付上開不實之簽帳單商店存根聯（客戶收執聯
未扣案）、請款單、結帳單予鄒子健，詐稱為顧客消費時所簽發
，並言明會將鄒子健之投資款連同應得之利潤計算後，匯回給鄒
子健等語，致使鄒子健陷於錯誤，自八十七年七月十三日起至八
十七年十一月十八日止，陸續交付現金，或以匯寄之方式將款項
匯入張世煌、甲○○之帳戶內，所匯寄之款項扣除為誘使鄒子健
出資而交還之款項外，計詐得新台幣（下同）二千一百四十五萬
三千一百零二元（起訴書誤為三千三百八十三萬九千元），足以
生損害於財團法人聯合信用卡處理中心、關於信用卡交易控管之
正確，美銀賓旭公司、中國信託公司對於稽核信用卡請款之正確
性，及附表三所示「吳新俊」等人及鄒子健。案經鄒子健提出告
訴等情，因而撤銷第一審之科刑判決，改判依牽連犯從一重仍論
處乙○○、甲○○共同連續行使偽造私文書，足以生損害於他人
各罪刑，固非無見。
惟查：(一)原判決認定上訴人二人與張世煌有共同偽造附表三所示
簽帳單上「吳新俊」等一百十七名客戶之署押，而偽造簽帳單，
認犯有刑法第二百十條之罪。但證人廖正次於第一審法院訊問中
證稱：其曾至多家銀行辦理信用卡後，曾至珠寶店借過錢，但已
不記得該珠寶店之店名，現已無印象是何人處理貸款之業務，只
知是由一位女性所處理等語（見第一審卷第二三六頁）。如上開
供述為真實，則上開附表編號為五一、七四簽帳單上「廖正次」
之簽名，是否為廖正次借款時所簽署，事實審法院並未提示上開
簽帳單上簽名資料供證人確認（見六０五號偵查卷第二０頁），
致事實尚欠明確，原審未加調查釐清，遽行判決，自有未當。又
該等簽帳單上之簽名如出於他人之偽造，究為何人之手筆，第一
審法院曾傳訊各該簽名之名義人尤雅芬等人予以調查；但上開證
人或送達不到，或未遵傳到案，即未再調查。雖張世煌於偵查中
供承曾偽造客戶之刷卡資料等語（見二三二０號偵查卷第九八頁
），但未明言其偽造資料之內容與偽造之件數，原審逕指附表三
所示之客戶名稱均為張世煌所偽造，調查職責，尚有未盡。(二)原
判決認定上訴人等自八十七年七月十三日至八十七年十一月十八
日間，推由張世煌在簽帳單之簽名欄上，偽簽「吳新俊」等一百
十七名客戶之署押，以偽造「吳新俊」等人持卡消費之簽帳單一
百十七張，另由甲○○製作不實之結帳單二十三張、請款單三張
；並於同一期間內，持以向告訴人騙取二千一百四十五萬三千一
百零二元等情。但附表所示之結帳單、請款單所載之日期為八十
八年十月、十一月間，與張世煌持以行騙之八十七年七月至同年
十一月間，兩者相隔幾達一年之久，則上訴人如何持以向告訴人
行騙得逞，自有查明釐清之必要。(三)有罪判決書事實之認定與理
由之說明必須互相一致，方為合法。倘若事實之認定與理由之說
明不相一致，按諸刑事訴訟法第三百七十九條第十四款後段規定
，自屬判決理由矛盾之當然違背法令。原判決認定上訴人等共向
告訴人行騙之款項為二千一百四十五萬三千一百零二元。但理由
中則說明「鄒子健自八十七年七月十三日起至八十七年十一月十
八日止，以現金或匯款方式，陸續交付乙○○或甲○○或共犯張
世煌之金額多達五千一百萬八千二百八十四元，扣除上訴人等人
為誘使鄒子建後續投入大量金錢而匯回之三千零四十三萬九千一
百八十一元及差額三千元外，告訴人鄒子健交付之金額達二千零
五十六萬六千一百零二元，再加預支之一百七十萬元，鄒子健計
交付二千一百四十五萬三千一百零二元」等語（見原判決第六面
）。如理由中所指二千零五十六萬六千一百零二元，與一百七十
萬元為真實，則上訴人等所行騙之金額應為二千二百二十六萬六
千一百零二元。是原判決有認定事實與理由說明不相一致之違誤
。(四)證人羅玉香於第一審法院證稱：鄒子健自八十七年七月底就
有接觸張世煌所經營之刷卡借款業務，張世煌言明投資一百萬元
每月之紅利是十萬元（見第一審卷第四二頁），證人陳福春、廖
正次、洪鴻愉亦證稱：其等於辦得信用卡之後，曾至上開珠寶店
、服飾名店刷卡借款等情甚詳（同上卷第二三五至二三七頁）。
鄒子健於偵查中亦陳稱：其貸與張世煌之一千九百六十萬元，是
包括利潤，但無利息等語（見第一審八十八年度訴字第一七八號
卷第二四頁），則鄒子健所匯寄與張世煌之款項究為借款，或為
刷卡借貸之投資款，攸關詐欺犯行之認定，併有詳加勾稽釐清之
必要。上訴人等上訴意旨指摘原判決不當，尚非全無理由，應認
有撤銷發回更審之原因。
據上論結，應依刑事訴訟法第三百九十七條、第四百零一條，判
決如主文。
中　　華　　民　　國　九十四　年　 十一 　月　二十四  日
                      最高法院刑事第六庭
                          審判長法官  莊　登　照
                                法官  洪　明　輝
                                法官  黃　一　鑫
                                法官  魏　新　和
                                法官  林　秀　夫
      本件正本證明與原本無異
                                      書  記  官
中　　華　　民　　國　九十四　年　 十一 　月　二十九　日
                                                      v
